【裁判字號】    98,訴,120
【裁判日期】    980227
【裁判案由】    違反毒品危害防制條例
【裁判全文】
臺灣嘉義地方法院刑事判決               98年度訴字第120號
公  訴  人  臺灣嘉義地方法院檢察署檢察官
被      告  甲○○
上列被告因違反毒品危害防制條例案件，經檢察官提起公訴（九
十七年度毒偵字第一八五三號），本院合議庭裁定由受命法官以
簡式程序進行審理，判決如下：
    主  文
甲○○施用第一級毒品，累犯，處有期徒刑壹年參月；扣案之第
一級毒品海洛因參包（驗餘合計淨重壹點零玖公克），沒收銷燬
之；扣案上開毒品外包裝袋參個，均沒收。
    犯 罪 事 實
一、甲○○前於民國八十九年間因施用毒品案件，經本院以八十
    九年度毒聲字第六三三號裁定令入勒戒處所施以觀察勒戒後
    ，認有繼續施用毒品之傾向，再以八十九年度毒聲字第一０
    ０八號裁定令入戒治處所施以強制戒治，嗣經本院以八十九
    年度毒聲字第一八九七號裁定停止強制戒治，所餘期間付保
    護管束，迄九十年七月三日保護管束期滿，未經撤銷，視為
    強制戒治執行完畢。又於九十五年間，因施用毒品案件（施
    用期間九十四年一月中旬至九十五年五月八日），經本院以
    九十五年度訴字第三一九號判處應執行有期徒刑十一月確定
    ；另因施用毒品案件，經本院以九十五年度訴字第六五三號
    判處有期徒刑七月確定，上開各罪分別經裁定減刑為應執行
    有期徒刑五月又十五日及有期徒刑三月又十五日，迄九十六
    年十月八日易科罰金執行完畢。仍不知悔改，另起施用第一
    級毒品及第二級毒品之犯意，於九十七年十二月一日九時許
    ，在其位在嘉義市○區○○路五四四巷二八號附七住處內，
    以將海洛因及甲基安非他命混同置入針筒內摻水注射之方式
    ，施用第一級毒品海洛因及第二級毒品甲基安非他命乙次。
    嗣於同日十四時三十分許，在嘉義市○○路三一三號前為警
    盤查，並扣得海洛因三包（驗餘合計淨重1.09公克），再於
    同日十五時三十分許為警採其尿液送驗，其結果呈可待因陽
    性、嗎啡陽性、安非他命及甲基安非他命陽性反應，始知上
    情。
二、案經嘉義市政府警察局第一分局報請臺灣嘉義地方院檢察署
    檢察官偵查起訴。
    理  由
一、訊據被告甲○○對於上開犯罪事實坦承不諱（見本院卷第28
    頁），並有搜索同意書、嘉義市政府警察局第一分局扣押筆
    錄、扣押物品目錄表、扣押物品收據各乙份在卷可佐；參以
    於九十七年十二月一日十五時三十分許，為警採其尿液送驗
    ，其結果呈可待因陽性、嗎啡陽性反應（按施用海洛因後，
    經人體之水解代謝作用，會呈嗎啡陽性反應）、安非他命及
    甲基安非他命陽性反應等情，亦有代號與真實姓名對照表、
    高雄市立凱旋醫院濫用藥物尿液檢驗報告各乙紙在卷可稽。
    此外，九十七年十二月一日查獲時扣案之疑似海洛因三包，
    確含海洛因成分驗餘合計淨重1.09公克等情，亦有法務部調
    查局濫用藥物實驗室鑑定書乙份（見偵查卷第13頁）在卷可
    佐，均足資擔保被告於本院審理時所為之上開任意性自白確
    與事實相符，應堪採信。而按毒品危害防制條例於九十二年
    七月九日修正公布，自九十三年一月九日施行，其中第二十
    條、第二十三條將施用毒品之刑事處遇程序，區分為「初犯
    」及「五年內再犯」、「五年後再犯」。依其立法理由之說
    明：「初犯」，經觀察、勒戒或強制戒治後，應為不起訴處
    分或不付審理之裁定；經觀察、勒戒或強制戒治執行完畢釋
    放後，「五年內再犯」者，因其再犯率甚高，原實施之觀察
    、勒戒及強制戒治既已無法收其實效，爰依法追訴或裁定交
    付審理。至於經觀察、勒戒或強制戒治執行完畢釋放後，「
    五年後再犯」者，前所實施之觀察、勒戒或強制戒治已足以
    遮斷其施用毒品之毒癮，為期自新及協助其斷除毒癮，仍適
    用「初犯」規定，先經觀察、勒戒或強制戒治之程序。從而
    依修正後之規定，僅限於「初犯」及「五年後再犯」二種情
    形，始應先經觀察、勒戒或強制戒治程序。倘被告於五年內
    已再犯，經依法追訴處罰，縱其第三次（或第三次以上）再
    度施用毒品之時間，在初犯經觀察、勒戒或強制戒治執行完
    畢釋放五年以後，已不合於「五年後再犯」之規定，且因已
    於「五年內再犯」，顯見其再犯率甚高，原實施觀察、勒戒
    或強制戒治，已無法收其實效，即應依該條例第十條處罰（
    最高法院九十七年度第五次刑事庭會議決議意旨參照）。查
    被告前於八十九年間因施用毒品案件，經本院以八十九年度
    毒聲字第六三三號裁定令入勒戒處所施以觀察勒戒後，認有
    繼續施用毒品之傾向，再以八十九年度毒聲字第一００八號
    裁定令入戒治處所施以強制戒治，嗣經本院以八十九年度毒
    聲字第一八九七號裁定停止強制戒治，所餘期間付保護管束
    ，迄九十年七月三日保護管束期滿，未經撤銷，視為強制戒
    治執行完畢。又於九十五年間，因施用毒品案件（施用期間
    九十四年一月中旬至九十五年五月八日），經本院以九十五
    年度訴字第三一九號判處應執行有期徒刑十一月確定；另因
    施用毒品案件，經本院以九十五年度訴字第六五三號判處有
    期徒刑七月確定，上開各罪分別經裁定減刑為應執行有期徒
    刑五月又十五日及有期徒刑三月又十五日，迄九十六年十月
    八日易科罰金執行完畢等情，有其臺灣高等法院被告前案紀
    錄表乙份在卷可參，其於強制戒治執行完畢後五年內曾再犯
    施用毒品罪，且經法院判處罪刑確定，被告此次施用毒品犯
    行雖係於其前受強制戒治完畢五年後所再犯，揆諸上開說明
    ，仍應依毒品危害防治條例第十條處罰。是本件事證明確，
    被告施用海洛因及甲基安非他命犯行，至堪認定，應依法論
    科。
二、按海洛因、甲基安非他命分別屬毒品危害防制條例所定之第
    一級、第二級毒品，故核被告甲○○所為，係犯毒品危害防
    制條例第十條第一項、第二項之施用第一級、第二級毒品罪
    ；其施用前、後持有海洛因及施用前持有甲基安非他命之低
    度行為，均為施用之高度行為所吸收，均不另論罪。被告以
    一行為同時觸犯上開施用第一級毒品罪及施用第二級毒品罪
    ，為想像競合犯，應從一重之施用第一級毒品罪處斷；而公
    訴意旨認被告上開二罪，應分論併罰，容有未洽，附此敘明
    。又被告前於九十五年間，因施用毒品案件，經本院以九十
    五年度訴字第三一九號判處應執行有期徒刑十一月確定；另
    因施用毒品案件，經本院以九十五年度訴字第六五三號判處
    有期徒刑七月確定，上開各罪分別經裁定減刑為應執行有期
    徒刑五月又十五日及有期徒刑三月又十五日，迄九十六年十
    月八日易科罰金執行完畢等情，業如上述，其於五年內故意
    再犯本件有期徒刑以上之罪，為累犯，應依刑法第四十七條
    第一項加重其刑。爰審酌被告前有違反肅清煙毒條例、毒品
    危害防制條例前科之素行，國中畢業之智識程度，前曾因施
    用毒品而經觀察、勒戒及強制戒治程序，竟未思悔改，另起
    意再為上開施用毒品犯行，顯然缺乏禁絕毒害決心，並衡酌
    被告施用毒品之種類、混合施用之方式及其為警查獲毒品之
    數量，再考量施用毒品犯行係屬戕害自身健康之行為，尚未
    危害他人，且被告於本院審理中坦承犯行，其犯後態度尚稱
    良好等一切情狀，量處如主文所示之刑，以資懲儆。
三、扣案之疑似海洛因毒品三包，確含海洛因成分，業如上述，
    應依毒品危害防制條例第十八條第一項前段規定沒收銷燬之
    ；而上開毒品外包裝袋三個，固非專供施用毒品所用之器具
    ，然均為被告所有，且分別係供包裝上開毒品所用之物，爰
    依刑法第三十八條第一項第二款規定宣告沒收。
據上論斷，應依刑事訴訟法第二百七十三條之一第一項、第二百
九十九條第一項前段，毒品危害防制條例第十條第一項、第二項
、第十八條第一項前段，刑法第十一條、第五十五條、第四十七
條第一項、第三十八條第一項第二款，判決如主文。
本案經檢察官陳則銘到庭執行職務。
中    華    民    國    98    年    2     月    27    日
                       刑事第五庭   法  官  曾宏揚
以上正本證明與原本無異。
如不服本判決應於收受判決後10日內向本院提出上訴書狀，並應
敘述具體理由；其未敘述上訴理由者，應於上訴期間屆滿後20日
內向本院補提理由書（均須按他造當事人之人數附繕本）「切勿
逕送上級法院」。
中    華    民    國    98    年    2     月    27    日
                                    書記官  陳慶昀
附錄論罪科刑法條：
毒品危害防制條例第10條
施用第一級毒品者，處 6 月以上 5 年以下有期徒刑。
施用第二級毒品者，處 3 年以下有期徒刑。


司法院資訊處製作；財團法人民間司法改革基金會備份。
